【裁判字號】    90,簡上,356
【裁判日期】    901221
【裁判案由】    損害賠償
【裁判全文】
臺灣臺中地方法院民事判決              九十年度簡上字第三五六號
    上  訴  人  丁○○
    被上訴  人  丙○○
    訴訟代理人  乙○○
右當事人間請求損害賠償事件，上訴人對於中華民國九十年八月十四日本院沙鹿簡易
庭九十年度沙簡字第三九號第一審判決提起上訴，本院判決如左：
    主      文
上訴駁回。
第二審訴訟費用由上訴人負擔。
    事      實
甲、上訴人方面：
一、聲明：
（一）原判決不利於上訴人部分廢棄。
（二）右廢棄部分，駁回被上訴人第一審之訴。
二、陳述：除與原審判決書所載相同者茲予引用外，補稱：
    車禍發生之造橋路段正在施工，所以原本六個車道縮減為二個車道。被上訴人駕
    駛之汽車在上訴人汽車前方減速滑行，上訴人也隨之減速，但被上訴人未與在前
    由賴國瑞駕駛之Ｒ二─七二六八號汽車保持安全距離，故被上訴人緊急煞車後，
    即先追撞前車。事後上訴人曾去修車廠拍照，被上訴人汽車車頭受損下壓，可見
    上訴人在車禍時確曾緊急煞車。因此，上訴人僅須就被上訴人汽車車尾毀損部分
    負賠償之責，至被上訴人汽車車頭毀損部分則不須負責。另被上訴人就其車輛修
    理費用，僅提出估價單為證，並未提出發票及料號證明，可能浮報修理費用。況
    且依被上訴人所提之估價單，工資金額合計僅新台幣（下同）四萬七千四百元，
    原審判決竟認工資金額為六萬一千九百元，兩者顯有落差，難令上訴人折服。
三、證據：除援用原審之立證方法外，並提出照片三幀為證。
乙、被上訴人方面：
一、聲明：駁回上訴。
二、陳述：除與原審判決書所載相同者茲予引用外，補稱：
    上訴人指被上訴人駕駛之汽車與在前由賴國瑞駕駛之Ｒ二─七二六八號汽車車距
    離過近，未保持安全距離，惟車禍發生雙方有爭議時，應以警方所作之筆錄和現
    場圖及台灣省竹苗區車輛行車事故鑑定委員會之鑑定意見書為依據解決。本件車
    禍係因上訴人追撞被上訴人車輛，致被上訴人車輛撞擊前車，被上訴人車輛在上
    訴人撞擊前並未撞擊前車。被上訴人車輛因車禍毀損後，確實支付如估價單所示
    之金錢修復。至上訴人指原審判決就估價單工資金額認定有誤，係因估價單未分
    別記明，而且部分烤漆費用應列為工資計算，上訴人未看清楚所致。
三、證據：除援用原審之立證方法外，並提出估價單影本二紙為証。
    理      由
一、本件被上訴人起訴主張上訴人於民國（下同）八十九年一月二日廿三時十九分許
    ，駕駛ＲＹ─九二五三號汽車，沿國道第一號高速公路南下，行經一一九公里六
    百公尺處時，疏未注意車前狀況，並保持安全行車距離，自後追撞在前由被上訴
    人駕駛因堵車停止中之ＳＱ─六五四二號汽車（下稱系爭車輛），系爭汽輛再追
    撞在前由賴國瑞駕駛之Ｒ二─七二六八號汽車，致被上訴人車輛受有值十三萬一
    千八百八十元之損害，爰依民法第一百八十四條、第一百九十六條之規定起訴請
    求上訴人賠償其損害。上訴人則以上訴人追撞被上訴人汽車前，被上訴人汽車即
    因未與前車保持安全距離，經緊急煞車後而追撞前車，是上訴人就被上訴人車頭
    毀損部分不須負責；且被上訴人車輛受損修復並未提出發票及料號證明，修復費
    用疑有浮報等語，資為抗辯。（被上訴人起訴請求上訴人給付一十三萬一千八百
    八十元及自起訴狀繕本送達翌日之法定遲延利息，原審法院判決上訴人應給付被
    上訴人六萬七千六百一十元及遲延利息，而駁回被上訴人其餘之訴，上訴人對不
    利部分上訴，其餘部分未據被上訴人上訴，業已確定。）
二、本件被上訴人主張系爭車輛於前揭時間及肇事地點，因與上訴人駕車發生車禍，
    致系爭車輛受損等情，業據被上訴人提出估價單影本五紙、台灣省竹苗區車輛行
    車事故鑑定委員會鑑定意見書影本乙紙為証，並經原審調閱道路交通事故調查報
    告表及警訊筆錄影本附於原審卷可稽，且為上訴人所不爭執，自堪信為真實。茲
    本件應審究者為系爭車輛受損之原因為何？查：
（１）依台灣省竹苗區車輛行車事故鑑定委員會鑑定意見書記載之鑑定意見：「一、
      丁○○駕駛自小客車未保持行車安全距離追撞前車為肇事原因。二、丙○○駕
      駛自小客車與賴國瑞駕駛自小客車與蔡信雄駕駛自小客車均行經堵車路段停車
      被撞無肇事原因。」等語，有該鑑定報告書附於原審卷可稽。
（２）依上訴人警訊筆錄記載：「當時我見前方車突然緊急煞車，因跟前車距離大約
      一個車身距離，我車煞不住就追撞前方ＳＱ─六五四二號自小客車（指系爭車
      輛）而肇事。又被後方ＹＩ─八八九六號自小客車追撞，我車再往前撞前車。
      」等語；又依被上訴人警訊筆錄記載：「前方塞車，我見前方車煞車燈亮起，
      我亦跟著踩煞車，當前方車已煞停，我車也跟著煞停，隨即被後方ＲＹ─九二
      五三號自小客車追撞，我車又往前推撞ＲＣ─七六二八號自小客車後，又聽到
      一聲撞擊聲，我車又被後方ＲＹ─九二五三號車碰撞，我車又再往前推撞前車
      。」等語；再依訴外人賴國瑞警訊筆錄記載：「前方塞車，前方車當時都已煞
      停，我亦跟著煞停，隨即聽到二聲撞擊聲，我車被後方ＳＱ─六五四三號自小
      客車（指系爭車輛）碰撞，我再往前推撞Ｊ７─八八四九號自小客車後，又再
      一次被後方車碰撞，我車又再推撞前車而肇事。」等語。依訴外人賴國瑞警訊
      筆錄記載可知，其在整個車禍過程中伊被後方車即系爭車輛推撞二次，而上訴
      人於警訊筆錄自陳因煞不住車而追撞系爭車輛一次，之後又因後方ＹＩ─八八
      九六號自小客車追撞而再推撞系爭車輛一次，與被上訴人於警訊筆錄所述遭後
      方車即上訴人之車碰撞二次之次數相符。若依上訴人所辯系爭車輛遭上訴人之
      車撞擊二次前即先行追撞前車，則訴外人賴國瑞被後方車碰撞之次數應為三次
      （即一次為被上訴人自行追撞，二次為遭上訴人碰撞後再往前推撞），惟賴國
      瑞於警訊筆錄陳稱被後車碰撞二次，且係煞停後先聽到撞擊聲始被後車碰撞，
      是可推斷賴國瑞被系爭車輛碰撞二次之原因係因被上訴人遭上訴人碰撞後往前
      推撞之結果，並無上訴人所辯稱系爭車輛於遭上訴人之車撞擊二次前即先行追
      撞前車之情形。綜上所述，系爭車輛受損之原因確係因遭上訴人之車輛追撞二
      次並往前推撞前車所致。
（３）按汽車行駛時，駕駛人應注意車前狀況及兩車併行之間隔，並隨時採取必要之
      安全措施，為道路交通安全規則第九十四條第三項所明定，上訴人駕車違反上
      開規定而碰撞系爭車輛致系爭車輛往前追撞前車，自有過失。本件車禍係因上
      訴人未保持行車安全距離所致，已堪認定，據此，系爭車輛因本件車禍所受之
      損害，即應由上訴人負賠償責任。
三、按「因故意或過失不法侵害他人之權利者，負損害賠償責任。」「又不法毀損他
    人之物者，應向被害人賠償其物因毀損所減少之價額。」民法第一百八十四條第
    一項前段、修正前第一百九十六條分別定有明文。而請求賠償物被毀損所減少之
    價額，得以修復費用為估定標準，但以必要者為限。最高法院七十七年度第九次
    民事庭會議決議參照。系爭車輛所受損害，已據被上訴人提出重陽汽車服務中心
    出具之估價單二紙為證，其上並有重陽汽車服務中心負責人甲○○簽認之「付清
    」等字樣，是被上訴人實際支出之修理費用係一十三萬一千八百八十元，堪可認
    定。上訴人辯稱被上訴人就系爭車輛修理費用未提出發票及料號證明可能浮報修
    理費用等情，則為被上訴人所否認，就此抗辯之事實上訴人應舉出證明之方法，
    然上訴人對此僅空言爭執，並未舉證以實其說，所辯不足採信。故本件被上訴人
    以修理費用一十三萬一千八百八十元作為減少價額之依據，應屬適法。但其中以
    新零件更換舊零件之折舊部分非屬必要費用，應予扣除。前開修理費中之六萬九
    千九百八十元為零件費用，依行政院所頒布之「固定資產耐用年數表」及「固定
    資產折舊率表」之規定，小客車之耐用年數為五年，依定率遞減法每年折舊千分
    之三六九，本件被上訴人之自用小客車於八十三年七月廿九日領牌使用，有行車
    執照附於原審卷可查，至本件汽車領照至被撞之日八十九年一月二日止，使用日
    數為五年六個月，依「營利事業所得稅結算申報查核準則」第九十五條第八項所
    定「固定資產提列折舊採用定率遞減法者，以一年為計算單位，其使用期間未滿
    一年者，按實際使用之月數相當於全年之比例計算之，不滿一月者，以月計。」
    ，依上述方式計算結果（計算方式如附表），扣除折舊後之餘額為五千七百一十
    元，連同工資六萬一千九百元，本件被上訴人就系爭車輛支出之必要費用應為合
    計六萬七千六百一十元（5710＋61900＝67610）。
四、綜上所述，被上訴人本於民法侵權行為之規定，請求上訴人給付在六萬七千六百
    十元及自支付命令繕本送達翌日（即八十九年十一月十七日）起至清償日止，依
    法定利率計算之遲延利息，於法有據，應准許之；餘逾此部分之請求，為無理由
    ，應駁回之。原審判決上訴人應給付被上訴人六萬七千六百十元及自八十九年十
    一月十七日起至清償日止按年息百分之五計算之利息，經核尚無不合，上訴人上
    訴意旨指摘原判決此部分不當，求予廢棄改判，為無理由，應予駁回。
五、本件判決之基礎已臻明確，兩造其餘主張、抗辯暨攻擊防禦方法，經審酌均於判
    決結果無影響，爰不一一論述，附此敘明。
六、據上論結，本件上訴為無理由，依民事訴訟法第四百三十六條之一第三項、第四
    百四十九條第一項、第七十八條，判決如主文。
中      華      民      國    九十      年    十二      月    二十一    日
                            臺灣臺中地方法院民事第一庭
                                審判長法  官  王  銘
                                      法  官  莊嘉蕙
                                      法  官  廖穗蓁
右為正本係照原本作成
附記二不得上訴。
中      華      民      國    九十      年     十二     月              日
~B法院書記官
    ┌───────────────────────────────────┐
    │附表                                九十年簡上字第三五六號            │
    ├───┬────────────────┬──────────────┤
    │ 年次 │   折         舊          額    │    折   舊   後    餘   額 │
    ├───┼────┬───────────┼────┬─────────┤
    │      │金  額  │計    算    方    式  │金  額  │計    算    方  式│
    ├───┼────┼───────────┼────┼─────────┤
    │  一  │25822   │69980×0.369＝25822   │44158   │00000－00000＝44158
    ├───┼────┼───────────┼────┼─────────┤
    │  二  │16294   │44158×0.369＝16294   │27864   │00000－00000＝27864
    ├───┼────┼───────────┼────┼─────────┤
    │  三  │10281   │27864×0.369＝10281   │17583   │00000－00000＝17583
    ├───┼────┼───────────┼────┼─────────┤
    │  四  │ 6488   │17583×0.369＝6488    │11095   │00000－0000＝11095│
    ├───┼────┼───────────┼────┼─────────┤
    │  五  │ 4094   │11095×0.369＝4094    │ 7001   │00000－0000＝7001 │
    ├───┼────┼───────────┼────┼─────────┤
    │  六  │ 1291   │7001×0.3697÷2＝1291 │ 5710   │ 0000－0000＝5710 │
    └───────────────────────────────────┘


司法院資訊處製作；財團法人民間司法改革基金會備份。
